臺灣高等法院臺南分院刑事判決
上　訴　人　臺灣臺南地方法院檢察署檢察官
上　訴　人
即　被　告　丙○○
選任辯護人　林樹根　律師
　　　　　　洪茂松　律師
　　　　　　蔡清河　律師
上　訴　人
即　被　告　甲○○
右　一　人
選任辯護人　蔡清河　律師
　　　　　　楊丕銘　律師
上　訴　人
即　被　告　黃三祐
右　一　人
選任辯護人　許哲嘉　律師
上　訴　人
即　被　告　丁○○
右　一　人
指定辯護人　本院公設辯護人　乙　○　○
上列上訴人因被告殺人等案件，不服臺灣雲林地方法院92年度重
訴字第7號中華民國93年6月25日、臺灣臺南地方法院93年度重訴
字第一號中華民國93年5月13日第一審判決（起訴案號：臺灣雲
林地方法院檢察署92年度偵緝字第206號、92年度偵字第2306號
、第4429號、第4179號、第4673號、第4867號、93年度偵字第12
83號、第2447號，移送併辦案號：台灣台南地方法院檢察署92年
度營偵字第1128號、92年度偵字第11104號；起訴案號：臺灣臺
南地方法院檢察署92年度營偵字第1128號、92年度偵字第11104
號），提起上訴，經判決後，由最高法院第二次發回更審，本院
合併審理後，判決如下：
    主  文
原判決即臺灣臺南地方法院九十三年度重訴字第一號關於丙○○
、甲○○、丁○○部分均撤銷。
原判決即臺灣雲林地方法院九十二年度重訴字第七號關於黃三祐
殺人部分撤銷。
丙○○、甲○○、丁○○、黃三祐共同殺人，丙○○、黃三祐各
處無期徒刑，均褫奪公權終身；甲○○處有期徒刑拾伍年，褫奪
公權伍年；丁○○處有期徒刑拾年陸月，褫奪公權參年。
扣案之以色列IMI廠九四一F型具有殺傷力之制式半自動九○手槍
壹枝（槍枝管制編號0000000000號，含彈匣壹個）沒
收。
    事  實
一、丙○○與姜惠玲係夫妻關係，甲○○係姜惠玲之胞弟，丁○○自十七歲起即與丙○○、姜惠玲夫妻同住並受其照顧，彼
    此情誼深厚。而當時任職台南縣新營市代表會主席之沈文德
    ，原與丙○○舊識，惟沈文德因懷疑丙○○夫婦向警方檢舉
    其有從事不法之事證，致遭警方提報流氓，而心生不滿，遂
    於民國九十二年六月十三日晚上，帶同不詳姓名者數人至台
    南縣新營市○○路○段一五一號丙○○與人合夥經營之NEW
    理容院，及台南縣新營市○○街一五七號丙○○住處，搗毀
    物品，適丙○○返家，沈文德見狀並命人追擊丙○○，幸丙○○趁隙逃逸，始免受害；甲○○則因曾在台南縣鹽水鎮友
    人開設之美滿小吃部，出面充當和事佬，反遭沈文德所帶領
    之手下毆打，且沈文德亦曾召手下四、五人至甲○○住處興
    師問罪後，亦曾駕車欲加追撞，致甲○○與沈文德間亦生有
    嫌隙。丙○○對其住處及所經營之店遭毀受辱後，心生怨隙
    ，亟欲向沈文德報復，遂於九十二年七月間某日，邀集與其
    感情深厚之丁○○及與沈文德原有宿怨之甲○○同在台南縣
    新營市○○街一五七號住處，計畫殺害沈文德。期間適逢黃
    三祐因另案遭臺灣雲林地方法院檢察署通緝後，前來投靠丙○○，丙○○乃委託甲○○安排黃三祐暫居於台南縣新營市
    ○○路五十二號，並交待丁○○照料黃三祐之三餐生活起居
    事宜。丙○○在給予黃三祐生活上一切資助之同時，並基於
    前意欲殺害沈文德之意思，乃要求黃三祐擔任殺害沈文德之
    槍手（執行者），黃三祐應允加入，而與丙○○、甲○○、
    丁○○等人共同基於殺害沈文德之犯意聯絡，丙○○、丁○○、甲○○均知黃三祐持有手槍子彈，且利用其持有手槍子
    彈之行為，推由丁○○負責跟蹤沈文德，以瞭解沈文德平日
    作息時間及行駛路線，以便掌控沈文德行蹤。執行槍殺沈文
    德時，則推由甲○○騎乘機車後搭載黃三祐，丁○○騎乘另
    一部機車跟蹤沈文德，並負責以行動電話告知甲○○，而後
    由黃三祐負責開槍射殺沈文德。其等一切就緒後，遂依據共
    同謀議之計畫，於九十二年八月二十一日七時許，丁○○騎
    乘不知情之姜惠玲所有車牌號碼NXX－一七九號重型機車，
    甲○○騎乘丁○○向不知情之黃志詳所借用之車牌號碼YKX
    －七○三號重型機車，後搭載黃三祐，黃三祐則持許學裕（
    已死亡）交付而持有之以色列IMI廠九四一F型具有殺傷力之
    制式半自動九○手槍一枝（槍枝管制編號00000000
    00號；含彈匣一個）、子彈八顆，一同出發。丁○○騎乘
    上開機車至沈文德位於台南縣新營市○○街七十六之二號住
    處附近盯梢，甲○○與黃三祐則在台南縣新營市○○路附近
    埋伏，隨後丁○○於該日八時十四分二十二秒，以其所有0
    000000000號之行動電話，撥打至甲○○所有00
    00000000號行動電話，告知「沈文德尚未出現，先
    留在原位」；接著又於同日八時三十二分四十九秒，以上開
    行動電話告知甲○○「沈文德已經駕駛車輛出來了」；又於
    八時三十四分十八秒，再以該行動電話告知甲○○「沈文德
    朝你們的方向去了」等語，甲○○獲知後，隨即騎乘上揭重
    型機車搭載黃三祐至台南縣新營市○○路與三民路之交岔路
    口，見沈文德駕駛車牌號碼三W－五○九九號自用小客車搖
    下車窗在該處等候紅綠燈時，隨即於同日八時三十五分許騎
    乘機車靠近沈文德所駕駛之自用小客車駕駛座，經確認為沈
    文德本人後，即由後座之黃三祐持上開制式九○手槍，朝沈
    文德胸腹部連續射擊八槍，致沈文德受有多發性槍傷合併心
    臟、肝臟、肺臟破裂和體腔大量出血而死亡。丁○○於得知
    沈文德已經遭黃三祐槍殺身亡後，旋即於同日八時三十七分
    十一秒，以其所有0000000000號行動電話撥打至
    丙○○所有0000000000號行動電話，欲告知事情
    （指槍殺沈文德一事）處理情形，惟該電話由不知情之陳邦
    和（即丙○○之子）接聽，始未言明。隨後丁○○、甲○○
    、黃三祐三人遂至當初約定之NEW理容院會合，換搭一部不
    詳車牌之白色自用小客車離去，黃三祐嗣換搭乘計程車至雲
    林縣崙背鄉某處躲藏，甲○○返回台北躲避，而丁○○則先
    返丙○○住處，隨即逃往台中躲藏。嗣經警依據行動電話通
    聯紀錄分析比對，而循線查獲，並於九十二年九月十日拘提
    丁○○、丙○○、甲○○等人到案。另內政部警政署刑事警
    察局偵三隊、台中市警察局第四分局、雲林縣警察局西螺分
    局，派員會同於九十二年十月四日十七時十五分左右，在彰
    化縣二林鎮○○路○段三四二號屋前，逮捕黃三祐，並扣得
    上開槍殺沈文德具殺傷力之以色列IMI廠九四一F型具有殺傷
    力之制式半自動九○手槍一枝（槍枝管制編號000000
    0000號，含彈匣一個）。
二、案經台灣台南地方法院檢察署檢察官指揮內政部警政署刑事
    警察局第一隊、台南縣警察局刑警隊、台南縣警察局新營分
    局偵查及該署檢察官相驗後，自動檢舉偵查，移送台灣雲林
    地方法院併辦後，到庭檢察官認為無裁判上或實質上一罪關
    係，再行追加起訴。
    理  由
壹、證據能力方面
一、被告甲○○等之辯護人雖以：被告於警詢關於其他共同被告
    部分之陳述，係屬為被告以外之人於審判外之言詞陳述，屬
    傳聞證據，不具證據能力云云。
二、惟按被告以外之人於檢察事務官、司法警察官或司法警察調
    查中所為之陳述，與審判中不符時，其先前之陳述具有較可
    信之特別情況，且為證明犯罪事實存否所必要者，得為證據
    ，刑事訴訟法第一百五十九條之二定有明文。又按民國九十
    三年二月六日修正公布前刑事訴訟法關於訊問證人之規定，
    係指偵查及審判中而言，此由該法第一百七十五條第三項、
    第一百八十三條第二項及第一百九十五條第一項規定自明，
    是證人於警詢中並無應予具結之規定，即依該法此次修正公
    布之第一百九十六條之一規定，司法警察或司法警察官於詢
    問證人時，就同法第一百八十六條至第一百八十九條及第一
    百九十三條與證人具結之相關規定，亦未在準用之列。
三、查被告丙○○、甲○○、丁○○、黃三祐等人於警詢及偵查
    中所為關於其他被告部分之供述，應係屬「證人」之身分，
    警方雖未令其具結，揆諸前揭說明，尚無違法可言，合先敘
    明。又查，被告於警詢及偵查中之供述，固屬被告以外之人
    於審判外之言詞陳述，然查：
（一）被告甲○○、丁○○於審判時均翻異前供，而為與警詢筆
      錄不同之陳述，但被告甲○○、丁○○於警詢中已就如何
      槍殺沈文德之經過情形等細節均供述一致，被告丁○○於
      警詢中就與被告丙○○、甲○○、黃三祐等人共同謀議槍
      殺沈文德之情節供述歷歷，於檢察官偵查中復經以證人之
      身分具結後為相同之陳述內容，足認該共同被告甲○○、
      丁○○於警詢之供證係出於自由意志，且上揭警詢筆錄，
      係說明其距案發時間最近，記憶最清晰之事實情節，再參
      以被告甲○○係被告丙○○之小舅子，而被告丁○○自少
      年即借住被告丙○○家中，彼此情誼均匪淺，衡情當無妄
      加構陷可能，應具有較可信之特別情況（如下所述），且
      其等所供情節確為證明被告彼此間涉犯本件犯罪事實存否
      所必要，自得為證據，而採為被告犯罪之論據，所為採證
      與修正後刑事訴訟法第一百五十九條之二傳聞證據例外之
      規定，亦無不合。是被告辯護人以共同被告關於其他共同
      被告之警詢筆錄，為被告以外之人於審判外之陳述，不具
      證據能力云云，自非可取。
（二）又依刑事訴訟法第一百五十九條之一第二項規定，被告以
      外之人於偵查中向檢察官所為之陳述，除顯有不可信之情
      形外，得為證據，而所謂「顯有不可信」非指陳述之實質
      證明力問題，而係證據能力之要件，法院審查被告以外之
      人於偵查中向檢察官為之陳述是否具有證據能力，應以該
      陳述作成之客觀條件及環境，例如：陳述人於接受偵訊時
      之心理狀態是否健全、有無受到脅迫、利誘或欺詐等因素
      ，作為判斷之依據。經查被告丁○○於九十二年九月十日
      檢察官偵查中，以證人之身分具結作證，有結文一紙附卷
      可稽（見臺灣臺南地方法院檢察署九十二年度營偵字第一
      一二八號卷第二九頁）。又查證人丁○○之前開證言係在
      檢察官偵查時所為之陳述，按檢察官與法官同為司法官署
      ，衡諸實務運作，檢察官實施刑事偵查程序，亦能恪遵法
      定程序之要求，未有違法取供之情事，自無所謂「顯有不
      可信」之情形，故上開證詞雖於審判外所為，然應為傳聞
      證據之例外，具有證據能力，併予敘明。
（三）再查，共同被告黃三祐於另案之警詢筆錄，及於檢察官偵
      查中，未經具結所為不利被告丙○○、甲○○、丁○○等
      人之陳述，然經核共同被告黃三祐於警、偵訊中之證詞，
      與其在本案原審審理，及另案審理時，在原審法院（見臺
      灣雲林地方法院九十二年度重訴字第七號卷第二宗第二四
      一至二四九頁）、本院上訴審審理中（見本院九十三年度
      上重訴字第五九八號卷第一三八至一四四頁，下稱另案上
      訴審卷）經交互詰問所證述之內容相同，是本院以其於審
      判中依法具有證據能力之證述為認定事實之依據即可，自
      毋庸再論及於警、偵訊筆錄該部分之證據能力之爭執，附
      此說明。
（四）除上揭偵、警詢筆錄之證詞外，被告及辯護人於本院準備
      程序期日並已表示不爭執其餘證據之證據能力（見本院上
      重更(一)卷第七六頁、本院上重更(二)卷九十四年九月二十三
      日準備程序筆錄第四頁），而有證據能力。
貳、認定犯罪事實所憑之證據及理由
一、訊據上訴人即被告黃三祐坦白承認由甲○○騎上揭機車開槍
    射擊被害人沈文德之事實；上訴人即被告丙○○、甲○○、
    丁○○則分別坦白承認下列事實：(一)被告丙○○與姜惠玲係
    夫妻關係，甲○○係姜惠玲之胞弟，丁○○自十七歲起即與
    丙○○、姜惠玲夫妻同住並受其照顧，彼此情誼深厚，被告
    黃三祐則因另案通緝借住於台南縣新營市○○路五二號，由
    甲○○、丁○○等人照顧三餐起居。(二)被告丙○○、甲○○
    因被害人沈文德曾率眾將丙○○經營之NEW理容院及台南縣
    新營市○○街一五七號住處搗毀，甲○○則因曾在台南縣鹽
    水鎮友人開設之美滿小吃部，出面充當和事佬，反遭沈文德
    所帶領之手下毆打，且沈文德亦曾召手下四、五人至甲○○
    住處興師問罪後，亦曾駕車欲追撞，致被告丙○○、甲○○
    與沈文德間生有嫌隙。(三)九十二年八月二十一日七時許，被
    告丁○○騎乘不知情之姜惠玲所有車牌號碼NXX—一七九號
    重型機車，甲○○騎乘丁○○向不知情之黃志詳所借用之車
    牌號碼YKX—七○三號重型機車（並事先由丁○○取不詳人
    士之重型機車車牌懸掛於被告甲○○所騎乘之該重型機車上
    ，以避免遭警查緝），後搭載被告黃三祐持「許學裕」交付
    而持有，具有殺傷力制式九○手槍一枝（槍枝管制編號00
    00000000號，含彈匣一個）、子彈八顆，一同出發
    。(四)被告丁○○騎乘上開機車至沈文德位於台南縣新營市○○街七六之二號住處附近盯梢，甲○○與黃三祐則在台南縣
    新營市○○路附近埋伏，隨後丁○○於同日八時三十二分四
    十九秒，以上開行動電話告知甲○○「沈文德已經駕駛車輛
    出來了」；又於八時三十四分十八秒，再以該行動電話告知
    甲○○「沈文德朝你們的方向去了」等語，甲○○獲知後，
    隨即騎乘前揭重型機車搭載黃三祐至台南縣新營市○○路與
    三民路之交岔路口，見沈文德駕駛車牌號碼三Ｗ—五○九九
    號自用小客車搖下車窗在該處等候紅綠燈時，隨即於同日八
    時三十五分許騎乘機車靠近沈文德所駕駛之自用小客車駕駛
    座，經確認為沈文德本人後，後座之黃三祐持上開制式九○
    手槍，朝沈文德胸腹部連續射擊八槍，致沈文德受有多發性
    槍傷導致器官破裂體腔大量出血死亡。(五)被告丁○○於得知
    沈文德已經遭黃三祐槍殺身亡後，旋即於同日八時三十七分
    十一秒，以其所有0000000000號行動電話，欲向
    丙○○告知黃三祐已經槍殺沈文德情事，惟未由丙○○接悉
    。(六)上揭事實，有下列補強證據，足資擔保被告丙○○、甲○○、丁○○三人之上述自白，核與事實相合，堪認該部分
    自白應可信屬實：1.證人即被告黃三祐於原審及本院審理時
    所供述之犯罪情節大致相符（見臺灣臺南地方法院九十三年
    度重訴字第一號卷第二宗第十九至三九頁，原審重訴字第七
    號卷第二宗第二四一至二四九頁，本院上重訴字第五九八號
    卷第一三八至一四四頁）；2.證人即被告丙○○之子陳邦和
    證述接獲被告丁○○之電話（見原審重訴字第一號卷第二宗
    第八一頁）；3.被告丙○○、甲○○、丁○○等人之手機及
    通聯紀錄（見台南縣警察局新營分局營警刑字第一八四一號
    卷第十五至三三頁），與通話時間及相關位置一覽表（見營
    警刑字第一八四一號卷第七頁）；4.被告丁○○00000
    00000號手機之扣押書一件（見營警刑字第一八四一號
    卷第二三九頁）；被告甲○○0000000000號手機
    之扣押書一件（見營警刑字第一八四一號卷第二三八頁）；
    姜惠玲所有NXX－一七九號機車之扣押書一件（見營警刑字
    第一八四一號卷第二五六頁）；5.作案之機車照片（見營警
    刑字第一八四一號卷一○九至一一五頁）；6.被告甲○○所
    騎乘之作案YKX－七○三號機車經鑑驗該機車前擋檢測血跡
    陽性反應之採樣報告（見營警刑字第一八四一號卷第二六四
    至二六五頁）；7.扣案之槍枝經鑑定具有殺傷力之鑑驗報告
    書（見臺灣臺南地方法院檢察署九十二年度偵字第一一一○
    四號卷第四九至六五頁）；8.被害人沈文德血型相符之血跡
    鑑驗報告書（見營警刑字第一八四一號卷第二○四、二○五
    頁）；9.被害人沈文德身上之彈頭鑑定報告書（見偵字第一
    一一○四號卷第六九至七四頁）；10.被害人沈文德之驗斷書
    、相驗屍體證明書、法醫研究所鑑定書（見臺灣台南地方法
    院檢察署九十二年度相字第九九九號卷第十五至二五頁）；
    11.台南縣警察局現場勘察採證報告（外置）。
二、被告丙○○、甲○○、丁○○、黃三祐均矢口否認殺人犯行
    ，並分別以下列各詞置辯：(一)丙○○辯稱：伊和黃三佑只見
    過面，並不熟識，伊未曾與黃三祐等人謀議槍殺沈文德，亦
    未教唆黃三祐搶殺沈文德，伊也不知道甲○○要為伊出氣，
    從未參與、主導殺害沈文德，雖沈文德率眾搗毀伊住宅傢俱
    ，心裡會生氣，但不會向沈文德報復，亦未於九十二年八月
    二十一日於住宅拿二萬元給丁○○；(二)甲○○辯稱：伊於九
    十二年八月二十一日八時三十五分許，固有騎乘機車搭載黃
    三祐前往新營市○○路與民權路交叉口槍擊沈文德等情，惟
    原本只是要拿球棒傷害、教訓沈文德，不知黃三祐有拿槍，
    更不知黃三祐會拿槍殺沈文德；伊等僅係計劃以球棒打沈文
    德，教訓他而已，並不知道黃三祐要槍殺死沈文德；(三)丁○○辯稱：伊於九十二年八月二十一日上午固有騎乘車號NXX
    －－一七九號機車，至沈文德住處查看、跟蹤沈文德，並以
    伊所有之0000000000號行動電話撥打甲○○所持
    之0000000000號行動電話聯絡，告知沈文德行蹤
    路線，且於甲○○載黃三祐槍殺沈文德後，再撥打丙○○所
    有之0000000000號行動電話，欲向丙○○告知黃
    三祐已經槍殺沈文德情事，並於同日下午返回丙○○住處，
    由丙○○交伊二萬元等情，惟伊不知黃三祐會槍殺沈文德，
    伊只是要教訓沈文德而已；伊等僅係計劃以球棒打沈文德，
    並不知道黃三祐要槍殺死沈文德；(四)黃三祐辯稱：伊根本沒
    有與丙○○謀議，當時伊跟甲○○只是要教訓沈文德，完全
    沒有意思要殺死他，伊等真的是在拉扯之中才會把他打死，
    當時是他拉著伊槍，伊在慌亂之中才開槍，如果真的要致他
    死，在這麼近的距離伊就直接一槍打他的頭即可等云云。
三、查被告丙○○、甲○○、丁○○、黃三祐等四人如何於事前
    先謀議槍殺被害人沈文德，案發當日並由丁○○跟蹤提供沈
    文德之行蹤，甲○○以機車搭載黃三祐，由黃三祐持槍殺害
    沈文德等事實，業據證人即被告黃三祐於原審及本院審理時
    迭次坦白承認及證述甚詳（見原審重訴字第一號卷第二宗第
    十六至四○頁，原審重訴字第七號卷第二宗第二四一反面至
    二四九頁反面，本院上重訴字第六九八號卷第一三八至一四
    四頁），經核證人即被告黃三祐於審理中，經檢辯雙方交互
    詰問後，分別為以下之供述：(一)於原審審理時經遠距交互詰
    問並具結證稱：「（問：丙○○提起這件事之後指遭沈文德
    搗毀住處及理容院這件事，是否有要求你何事？）有，他(
    指丙○○）要求我去打沈文德。」、「（問：他說的『打』
    指何意？）槍殺。」、「（問：他作這樣要求有幾次？）約
    三次左右。」、「 (問：對你作這樣要求時，有何人在場，
    在場人有無協議分工？）甲○○、丁○○、洪崇傑在場；有
    ，甲○○載我，我負責開槍，丁○○負責通知。」、「（問
    ：何人分配工作？）丙○○。」、「（問：為何丙○○委託
    你殺人，你就真的殺人？）因為我到新營都是丙○○照顧我
    。」、「（問：丙○○要你去打沈文德是指要殺死他還是要
    教訓他？）打死他。」、（問：你是否說丙○○要你槍殺沈
    文德？）是。」、「（問：丙○○為何知道你有槍？如何知
    道？）我到新營他就有看到。」、「（問：我們商量這件事
    （指槍殺沈文德）是指那些人？）甲○○、丁○○、丙○○
    。」（見原審重訴字第一號卷第二宗第十九至二一頁、第二
    四頁、第二八至三十頁、第三七頁）；(二)另於原審審理時，
    經法院質之其於警詢、偵訊及法院審理時亦供承：約於九十
    二年七月份左右，丙○○要伊殺害沈文德，當時有甲○○、
    丁○○在場；槍殺沈文德有丙○○、甲○○、丁○○及伊四
    人參與；在案發前三個禮拜，開始計劃槍殺沈文德；伊槍殺
    沈文德是因為跑路時，丙○○供應接濟，所以丙○○叫伊去
    殺沈文德，就義不容辭去殺；丙○○與沈文德衝突之事，發
    生當時，丙○○親自告訴伊；丙○○向伊當面提及殺害沈文
    德，不論在丙○○住家或伊住的地方（台南縣新營市○○路
    五二號）討論、計畫殺害沈文德，每次丙○○都說一定要沈
    文德死；而於九十二年八月二十一日早上，甲○○騎乘YKX
    －七○三號機車前來台南縣新營市○○路五二號載伊至丙○○位於新營市○○街的另一租屋處（指新營市○○街一一七
    號）等候，過了十五分鐘左右，甲○○又騎乘機車回來載伊
    至沈文德住處附近，因伊不認識沈文德，亦不知沈文德使用
    之交通工具。沈文德駕車出門，是甲○○告知，甲○○再以
    YKX－七○三號機車尾隨沈文德所駕駛小客車至新營市○○
    路、民權路時見沈文德的自小客車停車等待綠燈，甲○○就
    騎機車從該自小客的左方靠近沈文德，伊見沈文德窗戶全部
    搖下，拔出預藏的槍支（九○手槍）連續朝沈文德開槍，共
    開了幾槍不知道，全部子彈全射完後，就告知甲○○走了，
    甲○○就騎機車迅速載伊離開現場，到NEW理容院，當時丁○○已經在店等候等犯罪細節均予以承認（見原審重訴字第
    七號卷第二宗第二四一頁反面至二四五頁），並一再指證參
    與本案謀議槍殺沈文德者有丙○○、甲○○、丁○○等人（
    見原審重訴字第七號卷第二宗第二四三頁、第二四四頁反面
    ）；(三)於本院上訴審時並供述：我與沈文德沒糾紛，不可能
    主動殺他，是丙○○要我去殺的，與其他人有無關係我也不
    知道，完全是丙○○叫的（見本院上重訴字第五九八號卷第
    一三八頁），並對於以前在警詢、偵查中及法院審判時所為
    之自白均表示實在無意見（見本院上重訴字第五九八號卷第
    一四四頁）等各語在卷。參酌證人即被告黃三祐之上揭供詞
    始終指認被告丙○○、甲○○、丁○○參與共同謀議槍殺被
    害人沈文德之犯行不移，且互核其歷次之供證內容均相一致
    ，並無重大瑕疵或矛盾存在，並參以，證人黃三祐於原審審
    理中，經具結後仍向法官為相同之供證，仍不改初供非常堅
    定指證：係受丙○○之委託而槍殺沈文德，並與丙○○、甲○○、丁○○共同謀議，由丙○○分配工作，伊與甲○○、
    丁○○共同分工執行等節，益足見前開證述，其任意陳述之
    信用性已確受保障之情況下所作成，其可信度甚高，復參以
    ，證人黃三祐係執行本案槍殺行為者，對於參與謀議者為何
    人，自然知之甚稔，況其坦白上開犯行，並供承犯罪情節歷
    歷，而依證人黃三祐之證述，其因案通緝期間避居台南縣新
    營市受丙○○、甲○○、丁○○等人之照顧，感恩尚且不及
    ，自無誣攀被告丙○○、甲○○、丁○○之理，況黃三祐之
    上開自白，乃係自承自己之犯罪行為，因其不利於己之供述
    ，即應負殺人罪責，並未能因此嫁禍他人而為自己脫罪之情
    形，故衡之經驗法則與論理法則，其亦無虛偽陳述之危險，
    是以黃三祐所為之不利於被告之自白，應堪憑信為真實可採
    。
四、再觀諸被告甲○○、丁○○並自白槍殺沈文德之經過情形，
    除姜惠玲、石國樑、洪崇傑有無共同參與商議槍殺沈文德一
    節外（如下所述），亦核與共犯黃三祐所供承之犯罪情節相
    符：
（一）被告甲○○於警詢時及偵查時供陳：伊二年前在鹽水鎮友
      開之「美滿小吃部」，因沈文德砸店，出面當和事佬，卻
      被沈文德所帶領之手下毆打，一年多以前沈文德亦召手下
      四、五人，到伊現在住處要抓伊，還有一次沈文德曾經駕
      車要追撞伊（見營警刑字第一八四一號卷第一四六頁）；
      有殺害沈文德的動機，遠因是三年前發生仇隙，沈文德教
      訓伊，一年多前沈文德帶人到丙○○住處砸東西，所以才
      想教訓沈文德等詞（見營偵字第一一二八號卷第三二頁反
      面）；又供稱：伊於九十二年八月二十一日案發前，騎丁○○提供之重型機車戴上半罩式黑色安全帽、戴淺色口罩
      、穿黑色T恤、牛仔褲、著拖鞋，從新營市○○路濟安宮
      進入復興路轉正義街至博愛街口右轉民權路，至武昌街口
      左轉，至武昌與正義街口，丁○○打電話通知沈文德行蹤
      後，其在新營市○○街與三興街口埋伏，看見沈文德所駕
      那部「五○九九」號賓士轎車往埋伏位置來，當沈文德經
      過其位置，見到搖下車窗之沈文德，乃迅速由後尾隨，迄
      案發地點（台南縣新營市○○路與三民路之交岔路口）適
      逢沈文德停車等紅燈，見機不可失，驅車靠近，黃三祐不
      發一語，朝沈文德開槍，槍殺沈文德之後，到事先約定會
      合地點即「NEW」護膚坊與丁○○會合等語（見營警刑字
      第一八四一號卷第一四六至一四七頁）；原審訊問時亦供
      稱：伊會知道沈文德會行經該處，是因為被告丁○○有以
      電話0000000000號電話聯絡伊0000000
      000號行動電話，告知沈文德在家裡，伊與黃三祐本要
      到沈文德住處，後來又接到丁○○通知沈文德已經出門，
      就跟沈文德到新營市○○路與三民路口，因為車窗有拉下
      ，確定是沈文德，原本要攔車，黃三祐就開槍了等詞（見
      原審重訴字第一號卷第一宗第五一頁）。
（二）被告丁○○於警詢中供稱：伊與丙○○等人計劃要對付沈
      文德，是因為之前沈文德糾眾去砸毀丙○○開設之NEW護
      膚店及住宅；伊跟蹤沈文德都是在早上七時許前往，甲○○、黃三祐二人並起床，在新營市○○街一一七號等候伊
      消息，如發現沈文德行蹤立即打電話與甲○○聯繫，約定
      地方會合後，再由甲○○騎乘機車載黃三祐，由黃三祐負
      責開槍狙擊沈文德（見營警刑字第一八四一號卷第一二○
      頁至第一二二頁、第一三九頁）；又偵訊時供稱：黃三祐
      他於案發前就安排至建業路五十二號居住，……並且送吃
      的東西給黃三祐等詞（見營偵字第一一二八號卷第一五三
      頁反面）；（問：你們共謀殺害沈文德之地點為何？）我
      們都在丙○○家商議，約商議了二、三次等語（見營偵字
      第一一二八號卷一五四頁）；再於原審調查時供稱：本案
      是伊、丙○○、甲○○及黃三祐共同謀議殺害沈文德，在
      作案前之九十二年八月二日至三日二十時至二一時許，在
      丙○○住處共同謀議。是丙○○提議，當天有伊、丙○○
      ……參與謀議（見原審九十二年度聲羈字第二七○號卷第
      五頁、第六頁）；復供承：於九十二年八月二十一日八點
      三十七分十一秒，伊以0000000000號行動電話
      打給丙○○的行動電話0000000000號，告訴他
      說已經發生事情了，但電話是他兒子陳邦和接的；出事了
      是指黃三祐已經槍殺沈文德，回到丙○○的住處，丙○○
      給伊二萬元（見原審重訴字第一號卷第一宗第五四、五七
      頁）。
（三）此外，另有下列補強證據可資佐證：1.被告丙○○、甲○○、丁○○等人之手機及通聯紀錄（見營警刑字第一八四
      一號卷第十五至三三頁），與通話時間及相關位置一覽表
      （見營警刑字第一八四一號卷第七頁）。2.被告丁○○0
      000000000號手機之扣押書一件（見營警刑字第
      一八四一號卷第二三九頁）；被告甲○○0000000
      000手機之扣押書一件（見營警刑字第一八四一號卷第
      二三八頁）；姜惠玲所有NXX－一七九號機車之扣押書一
      件（見營警刑字第一八四一號卷第二五六頁）。3.作案之
      機車照片（見營警刑字第一八四一號卷第一○九至一一五
      頁）。4.被告甲○○所騎乘之作案YKX－七○三號機車經
      鑑驗該機車前擋檢測血跡陽性反應之採樣報告（見營警刑
      字第一八四一號卷第二六四、二六五頁）。5.扣案之槍枝
      經鑑定具有殺傷力之鑑驗報告書（見偵字第一一一○四號
      卷第四九至六五頁）。6.被害人沈文德血型相符之血跡鑑
      驗報告書（見營警刑字第一八四一號卷第二○四、二○五
      頁）。7.被害人沈文德身上之彈頭鑑定報告書：沈文德遭
      槍擊身中八發子彈中，送鑑八顆彈殼均係由同一槍枝擊發
      ，另送鑑六顆彈頭中五顆係由同一槍枝擊發、另一顆彈頭
      欠缺來復線特徵無法判定；又分別採自沈文德右後背部、
      右後背部的各一發子彈，均與內政部警政署刑事警察局九
      十二年八月二十二日刑鑑字第○九二○一六○一四九號槍
      彈鑑定書所載五顆有來復線的彈頭，其來復線特徵相符，
      均係由同一槍枝擊發；而送鑑槍枝管制編號000000
      0000（即扣案槍枝）其試射彈殼、彈頭，經比對結果
      ，發現與沈文德遭槍擊致死案彈殼八顆彈底特徵紋痕相吻
      合，及送鑑彈頭八顆其中七顆來復線特徵紋痕相吻合，認
      係由該槍枝所擊，此分別有內政部警政署刑事警察局九十
      二年八月二十二日刑鑑字第○九二○一六○一四九號、九
      十二年十月八日刑鑑字第○九二○一六六五○二號、九十
      二年十一月四日刑鑑字第○九二○二○七○一六號函附之
      九十二年十月十四日刑鑑字第○九二○一九一七八一號槍
      彈鑑定書各一件附卷可參（見偵字第一一一０四號卷第七
      至一三頁、第六九至七四頁、第四九至六五頁）。8.被害
      人沈文德之驗斷書、相驗屍體證明書、法醫研究所鑑定書
      （見相字第九九九號卷第十五至二五頁）。9.台南縣警察
      局現場勘察採證報告（外放）。
五、被告黃三祐持有經警查扣之手槍（槍枝管制編號00000
    00000號）係以色列IMI廠製九四一F型口徑九MM制式半
    自動手槍，機械性能良好，可擊發同口徑制式子彈，認具有
    殺傷力，有內政部警政署刑事警察局九十二年十月十四日刑
    鑑字第○九二○一九一七八一號函附槍彈鑑定報告可稽（見
    偵字第一一一○四號卷第四九至六五頁）；而其持有之子彈
    八顆，亦經該手槍擊發，是黃三祐所持上揭槍彈均具殺傷力
    ，足可認定。槍彈對人體射擊，擊發力甚猛，足以致人於死
    ，為眾所周知之事，被告等竟不顧後果共謀推由黃三祐持槍
    向沈文德身上，開槍八發擊射，致沈文德多發性槍傷導致器
    官破裂體腔大出血死亡，業經臺灣臺南地方法院檢察署檢察
    官督同法醫相驗並解剖證實確遭槍擊致死，有法務部法醫研
    究所鑑定書一份可憑（見相字第九九九號卷第十五至二四頁
    ），由被告黃三祐射擊及被害人槍傷部位，有多處要害等情
    狀觀之，足見黃三祐等人確有置被害人於死之決意。至黃三
    祐所稱被害人頭部並未中彈，與其無冤仇及收取代價，可見
    黃三祐非一開始即欲致被害人死亡云云，惟人之要害部位非
    僅頭部一處，槍殺被害人之原因亦有多種考量，故被告黃三
    祐縱未對被害人頭部射擊，或有無冤仇及收取代價，尚不足
    以證明被告黃三祐非有致被害人於死之決心。黃三祐嗣後於
    本院證稱所說教訓，只是要打被害人的腳，甲○○說他會向
    丙○○拿一百萬元安排伊跑路，但事實出乎伊意料，事後沒
    有回應云云，然既僅要打腳何須攜帶槍彈前往，又所說一百
    萬元，均未見其等然於警查獲時，在警詢、偵查中及原審審
    理之初，均未為如上供述，顯在卸責及迴護之詞，所證要無
    可採。
六、綜上各項證據綜合判斷，證人即被告黃三祐於原審及本院上
    訴審本案之坦白承認，及證述，並無重大矛盾瑕疵，亦未違
    背經驗法則與論理法則，且核與事實相符，又經調查前述各
    項證據，已能補強黃三祐坦白承認及證述被告丙○○、甲○○、丁○○之犯罪情節非屬虛構，能予保障黃三祐所為不利
    於丙○○等人之自白，與事實相合，洵堪確認，足證被告丙○○、甲○○、丁○○與黃三祐確有殺害沈文德之犯意聯絡
    及行為分擔，堪予認定。
七、被告丙○○雖辯稱：伊與黃三祐不熟識，未主導參與殺害沈
    文德云云。然查：
（一）按自己共同犯罪之意思，參與實施犯罪構成要件以外之行
      為，或以自己共同犯罪之意思，事前同謀，而由其中一部
      分人實施犯罪行為者，均為共同正犯（司法院大法官會議
      釋字第一○九號解釋參照）。
（二）查黃三祐因另案於九十一年十一月二十六日遭臺灣雲林地
      方法院檢察署檢察官通緝逃亡在案，遂於九十二年五月間
      南下台南縣新營市投靠被告丙○○，經丙○○並安排住在
      台南縣新營市○○路五二號，且吩咐被告丁○○料理三餐
      、照顧生活，業經黃三祐於警詢及偵查中供認，並於原審
      審理時結證屬實；況據黃三祐於原審審理時亦證稱：除丙○○外，其餘被告係去新營才認識等語（見原審重訴字第
      一號卷第二宗第十七頁），故被告丙○○辯稱不識黃三祐
      云云，顯不足採信。
（三）被告甲○○於偵查中供陳：丙○○曾聽伊說過要教訓沈文
      德，丁○○有參與；伊確實有跟黃三祐與丁○○密謀要教
      訓沈文德，至於其他人是有向他們發過牢騷，地點是在丙○○家裡（見營偵字第一一二八號卷第三三頁反面、第一
      一七頁）；被告丁○○於偵查中稱：本件策劃時，其與丙○○、甲○○有參加過三次等語（見營偵字第一一二八號
      卷第二五頁）。準此可見，被告甲○○曾遭沈文德率人毆
      打成傷，雙方夙有怨隙，今逢其胞姐姜惠玲與姐夫丙○○
      之住處及所經營之NEW理容院同遭沈文德率眾砸毀，新仇
      舊恨，應認有報復之動機，而被告甲○○向同為被告之丙○○表達欲報復之念，以尋求支持，亦合乎常情，從而，
      被告丙○○所辯不知道甲○○要為他出氣，即與事實有違
      。
（四）再證人即被告黃三祐一再指證，係丙○○主導分工殺害沈
      文德乙情，已如上述。衡情，黃三祐與沈文德素不相識，
      實無殺害沈文德之動機，其後竟遂行槍殺沈文德之行為，
      乃係因其另案通緝逃亡期間，收留接濟其生活之丙○○主
      導，亦合乎常理。是被告丙○○所辯未主導參與殺害沈文
      德云云，應屬卸責之詞，不足採信。
（五）雖被告丁○○於原審及本院審理中一再迴護並附合被告丙○○之說詞稱：丙○○並未參與謀議；甲○○於警詢中亦
      供稱：於（九十二年六月十三日）沈文德砸伊胞姊住宅後
      三天，在伊胞姊新營市○○街住宅，矢言要教訓被害人，
      但伊胞姊姜惠玲及姊夫丙○○卻深表反對（見營警刑字第
      一八四一號卷第一四八頁）；於檢察官偵查中供稱：是伊
      自己跟被害人有仇，雖然伊姊姜惠玲及姊夫丙○○與被害
      人也有仇隙，但是純粹是伊自己想替他們出一口氣（見營
      偵字第一一二八號卷第一一六頁），於原審供稱：伊未曾
      與丙○○等人在丙○○住處商議要殺被害人（見重訴字第
      一號卷第一宗第六一頁）等云。惟其等上揭辯詞與黃三祐
      、丁○○等人上揭證述內容不符，而上揭黃三祐、丁○○
      之證詞與事實相合，較為可採，已如上述。且參以甲○○
      係丙○○之小舅子，丁○○自小受丙○○照顧，彼等之情
      誼深厚，其等供詞當有偏頗迴護之虞，已難盡信，再參以
      ，殺人係屬重罪，苟無其事，當不會無故誣攀，而被告丁○○、黃三祐等人甫遭查獲時，並無其他防備與顧忌，就
      非不利於己之情節，經常照實陳述，不會特意憑空編造情
      節，嗣因警方循線查獲共犯到案後，始受於人情壓力，而
      翻異前供，附會被告丙○○之辯詞而避重就輕，是共同被
      告其後供詞之證明力已失去可信性，較為薄弱，應合於常
      理。準此以觀，由被告丁○○上揭供述情節逐漸偏向被告
      丙○○，並附合被告丙○○之說詞，顯見被告丁○○其後
      於偵審中所為之證述，其可信度較為薄弱，自不足採。姜
      惠玲於警詢中雖供稱：是甲○○僱兇槍殺被害人，……丙○○等人並不知道甲○○夥同綽號阿榮（即黃三祐）殺害
      被害人（見營警刑字第一八四一號卷第一六四至一六五頁
      ）。然查姜惠玲既否認其有參與謀議報復沈文德之事宜，
      且其所以知悉甲○○等人之犯行係依丁○○於作案後之說
      明（見營警刑字第一八四一號卷第一六二、一六四、一六
      七頁）。則姜惠玲徒以甲○○和沈文德昔有仇怨而自為推
      測之詞，自不足採信。石國樑於警詢中雖亦供稱：甲○○
      揚言報復那天，因為甲○○表現很堅持，並叫伊等不要插
      手，他自己會處理，所以伊認為本案是甲○○策劃槍殺被
      害人（見營警刑字第一八四一號卷第一七七頁、營偵字卷
      第二一九頁）。然查石國樑既對於丙○○、黃三祐、甲○○、丁○○等人如何共同槍殺沈文德之計劃不知情，縱使
      其於九十二年八月二十一日前曾聽聞甲○○要槍殺沈文德
      等語，僅能證明當天發生之事，其認本案是甲○○策劃槍
      殺被害人，亦屬其個人之意見，尚難推認丙○○並未參與
      策劃本案犯行，均委無足採。
（六）參依被告黃三祐於原審結證稱：「（問：最先認識何人？
      ）丙○○」、「（問在新營期間誰提及沈文德毀損丙○○
      的房子及理容院？）丙○○」、「（問：提及這件事之後
      ，是否有要求你何事？）有，他（即指丙○○）要求我去
      打沈文德」、「（問：他說的打指何意？）槍殺」、「（
      問：他作如此要求時，有何人在場？）……丁○○、甲○○在場」、「（問：對你作這樣要求時，在場的人有無協
      議分工？）有。甲○○載我，我負責開槍，丁○○負責通
      知」、「（問：開槍的槍枝何來？）我帶來的」（見原審
      重訴字第一號卷第二宗第十七至二一頁）；甲○○於檢察
      官偵查中亦供稱：「（問：黃三祐當時所持之槍枝如何得
      來？）是黃三祐自己」、「據我所知，那枝槍是黃三祐自
      己帶來的」（見營偵字第一一二八號卷第三二頁正反面）
      ；石國樑於檢察官偵查中供稱：「我在九十二年八月二十
      一日之前在丙○○住處有聽甲○○在談論要槍殺沈文德的
      事」（見營偵字第一一二八號卷第二一九頁）；則被告丙○○、甲○○、丁○○等人知悉黃三祐本即持有槍彈於謀
      議要持槍殺害沈文德後，而共同持有槍、彈，要為明灼。
（七）綜參以上各情，被告丙○○既與被告甲○○、丁○○、及
      黃三祐等人事前謀議，並主導分配由被告甲○○、丁○○
      及黃三祐執行殺人之犯罪構成要件行為，而成立本件殺人
      犯行之共謀共同正犯，丙○○所辯，為不足採。
八、被告甲○○、丁○○雖亦辯稱：伊等係和黃三祐計劃教訓沈
    文德而已，於九十二年八月二十一日八時三十五分許，甲○○有騎乘機車搭載黃三祐前往新營市○○路與民權路交叉口
    ，原本只是要拿球棒傷害、教訓沈文德，不知黃三祐有拿槍
    ，更不知黃三祐會拿槍殺沈文德云云，惟查：
（一）按共同實施犯罪行為者，在合同意思範圍以內，各自分擔
      犯罪行為之一部分，相互利用他人之行為，以達其犯罪之
      目的者，即應對於全部所發生之結果，共同負責，已如上
      述。
（二）查被告甲○○、丁○○共謀殺害沈文德情事，業據證人即
      被告黃三祐供證明確，詳如上述，而黃三祐並於原審審理
      時指稱：（問：甲○○九十三年一月七日法官訊問時，供
      稱他會知道沈文德會行經該處，是因為丁○○有以電話0
      000000000電話聯絡他0000000000行
      動電話，告知沈文德在家裡，他與黃三祐本要到沈文德住
      處，後來又接到丁○○通知沈文德已經出門，就跟沈文德
      到新營市○○路與三民路口，因為車窗有拉下，確定是沈
      文德，原本要攔車，黃三祐就對沈文德開槍，有什麼意見
      ？）本來甲○○載我去就設定要我開槍，騎機車我如何去
      攔轎車（見原審重訴字第七號卷第二宗第二四四頁反面、
      二四五頁），足見被告甲○○、丁○○事前與黃三祐就殺
      害沈文德乙節已形成共犯意思，則黃三祐開槍殺害沈文德
      之舉，應係在被告丙○○、甲○○、丁○○與黃三祐之合
      同意思範圍以內，至為明顯。
（三）被告甲○○雖辯稱僅是要拿球棒傷害沈文德；黃三祐於本
      審亦證述甲○○有持球棒等云云，然於警查獲時，在警詢
      、偵查中及原審審理之初，均未為如上供述，迄今亦未提
      出所述球棒，以實其說，上開辯解，尚非有據。再者，本
      案係由被告甲○○駕機車，搭載黃三祐，靠近汽車駕駛座
      ，使黃三祐得以近距離開槍，則觀諸被告甲○○騎機車靠
      近沈文德座車，黃三祐與甲○○未發一語，即對沈文德胸
      腹部擊發八槍，顯見其等於事前即有殺人謀議亦甚明。
（四）此外，被告黃三祐開槍後，被告甲○○即駕機車至約好之
      理容院與被告丁○○會合，再各自逃亡，其間被告甲○○
      未質問黃三祐為何開槍，益徵開槍殺人為被告等人事先議
      定。是被告甲○○、丁○○上揭所辯，委無可採。
九、綜上所述，參互上開證據之調查結果，足認被告丙○○、甲○○、丁○○、黃三祐所辯，係事後卸責或迴護之詞，均不
    採信。本件事證明確，被告丙○○、甲○○、丁○○、黃三
    祐等四人犯行，均洵可認定，應依法論科。至被告丙○○、
    甲○○之辯護人聲請查閱黃三祐於被捕前投書蘋果日報表明
    參與本案僅甲○○、丁○○二人，丙○○夫婦未參與云云。
    然查上開自白書是否存在，辯護人並未能舉證以實其說，自
    無從查證。
十、公訴人認姜惠玲、石國樑、洪崇傑與被告丙○○、甲○○、
    丁○○、黃三祐等共同涉有上揭殺人等罪嫌，無非以：(一)該
    案共同被告丁○○於警詢、偵查中及原審九十二年九月十一
    日檢察官聲請羈押而訊問丁○○之供述；(二)姜惠玲於案發後
    有回電予丁○○；(三)作案之NXX－一七九號機車為姜惠玲所
    有云云，為其論罪依據。
    惟查：
（一）按共同被告所為不利於己之陳述，固得採為其他共同被告
      犯罪之證據，惟此項不利之陳述，必須顯無瑕疵，而就其
      他方面調查又與事實相符，始足採為其他共同被告犯罪事
      實之認定；認定不利於被告之事實，須依積極證據，苟積
      極證據不足為不利於被告事實之認定時，即應為有利於被
      告之認定，更不必有何有利之證據。此之所謂證據，須確
      屬能為被告有罪之證明，而無瑕疵可指者，始足當之（最
      高法院三十年上字第八一六號、四十年台上字第八六號、
      四十六年台上字第四一九號分判例參看）。又按共犯之成
      立，除共同實施犯罪行為者外，其就他人之行為負共犯之
      責者，以有意思聯絡為要件，若事前並未合謀，實施犯罪
      行為之際，又係出於行為者獨立之意思，即不負共犯之責
      （最高法院十九年上字第六九四號判例參看）。又按刑法
      之共同正犯，除共謀共同正犯僅以其參與犯罪之謀議為其
      犯罪構成要件外，一般共同正犯，係採客觀主義，以共同
      實施構成犯罪事實之行為為成立要件，共犯所為行為，須
      為構成犯罪事實之內容，始有分擔實施可言。
（二）被告丁○○固於警詢、偵查中供承：被告丙○○、姜惠玲
      、石國樑、洪崇傑及伊均有在丙○○住處共同商議槍殺沈
      文德，由洪崇傑負責供應調槍所需金錢，石國樑負責購槍
      ，由姜惠玲提供沈文德住所及所駕駛車牌號碼三Ｗ—五０
      九九號賓士牌自用小客車之車號訊息予伊，且黃三祐是經
      由石國樑介紹認識的（見營警刑字第一八四一號卷第一一
      六頁反面至第一一七頁反面、第一二○頁、第一二八頁至
      第一三一頁、第一三四頁）；本件槍擊，丙○○、姜惠玲
      、甲○○、石國樑、洪崇傑及伊均有參與，黃三祐行兇時
      所持的槍枝係九十二年八月八日或九日在丙○○住處由洪
      崇傑拿二十幾萬元給石國樑負責找槍枝，該二十萬元是洪
      崇傑自己出的，又石國樑將槍枝取回放在丙○○住處時，
      其有看過那把槍，且姜惠玲有交代照料黃三祐之三餐生活
      起居事宜等語（見營偵字第一一二八號卷第二五頁、第二
      七頁反面、第一五三頁反面及第一五四頁），於該案原審
      法院九十二年九月十一日檢察官聲請羈押而訊問時亦供承
      ：本案我與丙○○、姜惠玲、甲○○、石國樑、洪崇傑、
      黃三祐等人共同謀議殺害沈文德（見原審聲羈字第二七０
      號卷第五頁），惟嗣於該案原審審理時改稱：實際參與計
      劃槍殺沈文德之人只有伊、甲○○及黃三祐等三人（見原
      審重訴字第一號卷第二宗第九五頁至第九七頁），則丁○○供述殺害沈文德時，姜惠玲、石國樑、洪崇傑有無參與
      ，前後供述不一，顯互矛盾而有瑕疵，其供詞之可信性，
      尚非無疑。而上揭供述係在審判外所為之陳述，經核該部
      分之供述內容又無刑事訴訟法第一百五十九條之一、二所
      規定傳聞證據排除之例外情形，是否具有證據能力，已非
      無疑，且丁○○於該案原審法院九十二年九月十一日檢察
      官聲請羈押而訊問時所為之陳述，復未經交互詰問而具結
      為之，亦難逕採為姜惠玲、石國樑、洪崇傑不利之證明，
      況其於面臨羈押之際，其供詞是否全然能坦白以對，亦有
      可疑，是丁○○之前開自白，更應查是否有補強證據以擔
      保其真實性，而不能遽為姜惠玲不利之認定。再者，參與
      本件殺害沈文德之被告丙○○、甲○○及黃三祐均未為姜
      惠玲、石國樑、洪崇傑有參與謀議殺害沈文德之供述，黃
      三祐並迭於警訊時、偵查時及原審審理時供稱僅被告丙○○、甲○○、丁○○及伊共四人參與謀議（見營偵字第一
      一二八號卷第一三六頁、偵字第一一一○四號卷第三九頁
      、原審重訴字第一號卷第二宗第三七頁、原審重訴字第七
      號卷第一宗第二四二頁反面），彼等供述乙節一致，而黃
      三祐既已坦承犯行並一一指陳參與本案之共犯，如姜惠玲
      等人亦參與本案，何以獨厚姜惠玲等人不予指證，益徵黃
      三祐之上開證述內容，較為可採。且丁○○係丙○○之手
      下，本件殺害沈文德犯行參與跟蹤、通報任務，層級最低
      ，如上所述，則被告丁○○上開片面言及姜惠玲、石國樑
      、洪崇傑亦有參與謀議之陳述是否可採，尚非無疑。
（三）被告丁○○雖於警詢、偵查及原審審理時供認：伊以所持
      0000000000號行動電話撥打丙○○所有之00
      00000000號行動電話，經丙○○之子陳邦和接聽
      之電話中所言之「出事了」，係指黃三祐已經槍殺沈文德
      ，且經接聽電話而不知情之陳邦和轉述伊來電一事，被告
      姜惠玲確實馬上回電等情，此情亦有通聯紀錄可查。惟查
      ，被告姜惠玲以0000000000號電話旋即聯絡被
      告丁○○，究竟訊之何事，並無法從該通聯記錄查知其對
      話內容，則既無該通聯之對話內容，且被告丁○○係供述
      其係欲向丙○○回報殺害沈文德乙事，並非向被告姜惠玲
      回報，自難僅憑被告姜惠玲旋即撥打電話予被告丁○○之
      行為，即遽認被告姜惠玲有參與謀議殺害沈文德。況苟姜
      惠玲與丁○○等人已事前共同謀議殺害沈文德，則姜惠玲
      之子陳邦和轉告丁○○來電曰「出事了」，姜惠玲即應知
      曉謀議之事情已完成，何須再回電予丁○○，豈不將姜惠
      玲參與事前謀議之情曝光，與丙○○等人事前審慎設計安
      排之表現，此舉實難想像，是依此情況證據，尚難推論姜
      惠玲有與丙○○等人共同謀議殺害沈文德之意圖。又丁○○雖供稱：係由姜惠玲提供沈文德住所及所駕駛車牌號碼
      三Ｗ—五○九九號賓士牌自用小客車之車號訊息予伊等語
      ，惟此為姜惠玲於該案所否認，且經查並無其他補強證據
      可佐證姜惠玲有參與謀議殺害沈文德，縱姜惠玲有告知丁○○關於沈文德之住所及車號，則姜惠玲是否係因為知悉
      丁○○欲實施殺害沈文德之計劃而告知，上開行為亦非屬
      殺人犯罪構成要件行為，是亦尚難遽認姜惠玲有參與犯罪
      構成要件行為之分擔。況被害人沈文德係新營市民代表主
      席，在新營地區應屬名人，而丁○○又自十七歲即與丙○○同住，其知情沈文德之住所及車號，並共同使用姜惠玲
      之機車，亦與常情不違，是公訴人執此情況事實及間接證
      據而認定姜惠玲與丙○○等人有共謀殺害沈文德之犯意聯
      絡及行為分擔，實嫌率斷。
（四）查殺害沈文德所用之制式九○手槍一枝（槍枝管制編號0
      0000000000號；含彈匣一個）、子彈八顆之來
      源，業據被告即證人黃三祐陳稱：槍及子彈是已死亡之許
      學裕所有，在許學裕死亡前一個星期寄放，警方在逮捕伊
      時所查獲的二把槍，其中一把槍號磨損的那把槍，拿去槍
      殺新營代表會主席沈文德。行兇殺害沈文德的槍枝真的是
      我從雲林帶下去的，石國樑與丙○○並沒有給伊任何槍枝
      （見營偵字第一一二八號卷第一二八至一二九頁、偵字第
      一一一０四號偵查卷第二六頁正反面、第二七頁、第七七
      頁）。而被告丁○○供稱：洪崇傑有問石國樑有否有辦法
      調到槍枝，那時黃三祐已經到新營市來了，而且住在石國
      樑居住所，石國樑有說要叫黃三祐負責開槍，洪崇傑說他
      要負責供應調槍所需金錢（見營警刑字第一八四一號卷第
      一三一頁）；伊不知道石國樑係前往何處向何人購買兇槍
      的（見營警刑字第一八四一號卷第一三五頁）；作案槍支
      伊不知道係何人提供，伊只在案發前二、三天，在丙○○
      家中有看過丙○○拿一把黑色手槍，我不知道是什麼槍，
      也不知道該槍是否為作案之手槍（見營偵字第一一二八號
      卷第八一頁反面），則被告丁○○就殺害沈文德槍彈來源
      ，無法確切供明，更不知殺害沈文德所用之槍支為何，自
      應以黃三祐所述槍彈來源較為可信，難認洪崇傑、石國梁
      在丙○○等人謀議殺害沈文德之犯行中，有出錢或代丙○○購槍交付黃三祐之情事。
（五）另石國樑就丙○○所交付之二十萬元之源由去向，於偵查
      時及原審審理時辯稱：係因玩指數輸錢，急需週轉，剛好
      丙○○有欠伊錢，才向丙○○挪借該筆二十萬元，且事後
      才知道該筆錢是洪崇傑拿給丙○○的，但我拿這筆錢並非
      去買槍用等語，查丙○○交付二十萬元與石國樑之事實，
      業經同案被告丙○○於原審審理時供述綦詳，惟該筆二十
      萬元之流向，經石國樑辯稱：伊於九十二年七月三十日向
      丙○○挪借二十萬元之後，即於同年七月三十一日白天存
      入銀行帳戶，並另向其他友人週轉、借取五萬元，於同年
      八月一日白天存入。嗣於同年八月一日晚上十二時至八月
      二日凌晨之間，以提款卡連續款共二十五萬元，用以支付
      地下期貨之欠款，有富邦銀行存摺影本存卷可考，審查該
      存摺影本之存、提款數額，核與被告石國樑所陳數額相符
      ，縱經確認數額相符，其是否真以該筆金錢清償地下期貨
      欠款，固尚難證明，惟亦不能據此而認定丙○○交付之款
      項係供購槍之用，即應為被告有利之認定。
（六）洪崇傑借款二十萬予丙○○部分，為被告洪崇傑自承在卷
      ，亦經被告丙○○於原審審理時供陳：確曾向洪崇傑借二
      十萬元，惟並非要繳票款，實際上係要支付其孩子的註冊
      費，但是其不好意思讓洪崇傑知道（見原審重訴字第一號
      卷第二宗第八九頁），並於其後提出匯款單以為證明，查
      該筆錢之交付，其用途究否用於丙○○孩子之註冊費，觀
      其所提台灣銀行匯款單影本所示，核與丁○○、石國樑所
      稱之時間均不相符合，且分多次匯款，從而，尚難認二十
      萬元確係為匯款之用。惟洪崇傑交付二十萬元與丙○○是
      否基於共謀而為買槍金錢交付之行為分擔，亦僅有被告丁○○所為單一之指述，況被告丁○○於原審審理時翻異前
      詞，供述前後不一，顯互矛盾而有瑕疵，自不足以採為論
      罪之依據。
（七）綜上所述，本院參互審酌上開證據之調查結果，並參酌各
      項情況證據以觀，足認姜惠玲、石國梁、洪崇傑就丙○○
      、甲○○、丁○○及黃三祐等人之上揭殺人犯行，並無事
      前共同謀議之犯意聯絡，亦未參與犯罪構成要件之行為分
      擔，自不能論以本件共同殺人案之共同正犯，且石國梁、
      洪崇傑部分，業經原審九十三年度重訴字第一號判無罪，
      經本院九十三年度上重訴字第四八八號判決駁回上訴，未
      據檢察官提起上訴而確定，姜惠玲部分，亦經本院九十四
      年度上重更(一)字第四二號判處姜惠玲無罪，經最高法院九
      十四年度台上字第三六八○號判決駁回檢察官之上訴而確
      定，有上述判決在卷可稽，自無從論該三人與丙○○等四
      人有共同為本案犯行。
十一、又公訴意旨另以：被告甲○○騎乘丁○○向不知情之黃志詳
    所借用之車牌號碼YKX－七○三號重型機車，係丁○○事先
    取得不詳人士之不詳號碼重型機車車牌，懸掛於甲○○所騎
    乘之該重型機車上，以避免遭警查緝云云，查被告丁○○於
    警詢中自白：是甲○○叫我去偷的，偷車牌是供犯案掩飾真
    實車籍用，我要王基聖駕車載我載往中營村活動中心北方的
    一戶人家門口竊車牌作為犯案使用……」（見營偵字第一一
    二八號卷第八一頁反面），甲○○於檢察官偵查中亦自白：
    ……我事後就叫丁○○去拔機車車牌（見營偵字第一一二八
    號卷第三三頁）；於警詢時供稱：……大約案發前一星期我
    教唆丁○○去偷竊機車車牌（見營偵字第一一二八號卷第七
    八頁反面）等語，惟與秘密證人A1於偵查中所指伊當時有看
    到機車碼尾數是八九九號（見營偵字第一一二八號卷第十九
    頁）；另證人林進田於警詣時則指稱該車前英文號我可以確
    認之號碼為K?B九六五號重型機車（見相字第九九九號卷第
    三六頁）等各語，二人所供均不相合，復無被害人指認其車
    牌失竊，公訴人亦無法舉出丁○○等人究係竊取何部機車，
    至王基聖於警詢中所供稱：「（問：九十二年八月十日至八
    月十七日間你有無駕車搭載丁○○前往下營鄉中營村？）有
    的」、「（問：前往下營鄉中營村作何事？）丁○○說要去
    找朋友。」、「（問：有無找到丁○○要找的朋友？）沒有
    ，因為當時我沒下車」、「（問：丁○○有下車嗎？）有，
    當時只有他下車，去何處我不知道」、「（問：丁○○前往
    下營鄉中營村竊取機車車牌你知道嗎？）我不知道」（見營
    偵字第一一二八號卷第一○○至一○三頁），尚無從證明丁○○有竊取之事實，被告丁○○、甲○○此部分自白，並無
    足以認定其等有竊盜犯行之補強證據，難認被告丁○○等人
    有此部分之竊盜犯行。
十二、論罪科刑之理由：核被告丙○○、甲○○、丁○○、黃三祐
    等四人所為，均係犯刑法第二百七十一條第一項之殺人既遂
    罪。黃三祐下手實施槍擊所持之手槍，為黃三祐自雲林攜帶
    前來，業經黃三祐於原審審理中結證屬實（見原審重訴字第
    一號卷第二宗第二四、二五頁），惟被告丙○○、丁○○、
    甲○○均知黃三祐持有手槍子彈，且利用黃三祐持有手槍子
    彈之行為共犯殺人罪，故丙○○、甲○○、丁○○三人就持
    有手槍子彈部分應係共同持有，而共犯槍砲彈藥刀械管制條
    例第七條第四項、第十二條第四項之持有槍彈罪（黃三祐持
    有槍彈罪部分，係另行起意，已由原審重訴字第七號判刑確
    定）。被告丙○○、甲○○、丁○○與黃三祐四人間共同謀
    議殺害沈文德，復推由甲○○、丁○○、黃三祐分工持上揭
    槍彈實施下手殺害沈文德之行為，被告丙○○、甲○○、丁○○與黃三祐等四人，就持有槍彈及殺人罪間，各具有犯意
    聯絡，行為分擔，應論以共同正犯。被告丙○○、甲○○、
    丁○○等人共同持有手槍及子彈之行為，為一行為觸犯數罪
    名，應從一重持有手槍罪處斷，且持有手槍與殺人罪間，有
    方法結果之牽連關係，為牽連犯，應從一重之殺人罪處斷。
十三、原審認被告丙○○、甲○○、丁○○、黃三祐四人罪證明確
    ，予以論罪科刑，固非無據，然查：(一)被告黃三祐下手實施
    槍擊所持之手槍，為黃三祐自雲林攜帶前來，而被告丙○○
    、丁○○、甲○○均知其持有手槍子彈，且利用其持有手槍
    子彈之行為共犯殺人罪，故就持有手槍子彈部分應係共同持
    有，應共犯槍砲彈藥刀械管制條例第七條第四項、第十二條
    第四項之持有槍彈罪，原判決認被告未共同持有上開槍彈而
    未構成該罪名，尚有未洽。(二)公訴人提出之各項證據，並不
    足以說服本院形成被告姜惠玲亦犯涉本件殺人犯行之心證，
    已如上述。原審未予詳查，僅以被告姜惠玲有回電予被告丁○○，並作案之機車為被告姜惠玲所有而遽認被告姜惠玲亦
    成立殺人罪，容有未洽。依上所述，被告丙○○、甲○○、
    丁○○、黃三祐上訴意旨否認有殺人犯意，並指摘原判決量
    刑過重，及檢察官上訴意旨指摘原判決量刑過輕，雖無理由
    ，惟原判決關於被告丙○○、甲○○、丁○○、黃三祐部分
    既有上揭可議之處，自應由本院將原判決關於被告丙○○、
    甲○○、丁○○、黃三祐部分均予以撤銷改判，以期適法。
    爰審酌被告丙○○、甲○○、丁○○三人，因與沈文德積有
    嫌怨，不思化解，而萌殺機，進而動手殺人，惡性非輕，就
    被告犯罪之動機、目的手段、所生之危害、犯罪行為介入輕
    重，犯罪後之態度及未與被害人達成民事和解；被告黃三祐
    犯罪之動機（如被告黃三祐上開所供承：伊槍殺沈文德是因
    為跑路時，丙○○供應接濟，所以丙○○叫伊去殺沈文德，
    就義不容辭去殺）、與被害人素不相識、毫無瓜葛，僅因受
    人之託即在光天化日之中，當街持槍對被害人連開八槍，槍
    槍命中要害，堪認犯罪手段兇殘，令人髮指、對治安之危害
    及人心之震撼等犯罪所生之損害甚鉅；有多項前科，足見其
    品性不良、犯後亦迄未與被害人家屬和解及否認犯行之犯罪
    後態度；本案始作俑者為丙○○等一切情狀，量處被告丙○○、黃三祐各無期徒刑，甲○○有期徒刑十五年，丁○○有
    期徒刑十年六月。被告丙○○、黃三祐判處無期徒刑，依刑
    法第三十七條第一項，併宣告褫奪公權終身；被告甲○○、
    丁○○依犯罪性質，亦有褫奪公權必要，依刑法第三十七條
    第二項，分別宣告甲○○褫奪公權五年；丁○○褫奪公權三
    年。至被告三人因與沈文德宿有積怨，始為本件犯行，其行
    為雖有可議，尚事出有因，非均無教化可令改過遷善之機會
    ，是公訴人求處被告丙○○死刑及甲○○無期徒刑，均嫌過
    重，予以敘明。扣案制式九○手槍一支（槍枝管制編號00
    00000000號；含彈匣一個）係同案被告黃三祐所有
    ，供本件犯罪之用，且屬違禁物，依刑法第三十八條第一項
    第一款之規定沒收。另黃三祐持有供本件犯罪用之子彈八顆
    ，業已擊發，不具殺傷力，另扣案之被告丁○○所有手機二
    支，非專供本件犯罪聯絡犯罪所用，均不為沒收之諭知。
據上論斷，應依刑事訴訟法第三百六十九條第一項前段、第三百
六十四條、第二百九十九條第一項前段，槍砲彈藥刀械管制條例
第七條第四項、第十二條第四項，刑法第十一條前段、第二十八
條、第二百七十一條第一項、第五十五條、第三十七條第一項、
第二項、第三十八條第一項第一款，判決如主文。
本案經檢察官邱克斌到庭執行職務。
中　　華　　民　　國　　94　　年　　11　　月　　3 　　日
                  刑事第二庭　　審判長法　官  葉居正
                                      法　官  莊俊華
                                      法　官  高明發
以上正本證明與原本無異。
如不服本判決，應於收受本判決後十日內向本院提出上訴書狀。
其未敘述上訴理由者並得於提起上訴後十日內向本院補提理由書
狀（均須按他造當事人之人數附繕本）「切勿逕送上級法院」。
　　　　　　　　　　　　　　　　　　　書記官  陳淑貞
中　　華　　民　　國　　94　　年　　11　　月　　7 　　日
附錄：本判決論罪科
槍砲彈藥刀械管制條例第七條第四項：
未經許可，持有、寄藏或意圖販賣而陳列第一項所列槍砲、彈藥
者，處五年以上有期徒刑，併科新台幣一千萬元以下罰金。
槍砲彈藥刀械管制條例第十二條第四項：
未經許可，持有、寄藏或意圖販賣而陳列子彈者，處五年以下有
期徒刑，併科新台幣三百萬元以下罰金。
刑法第二百七十一條第一項：
殺人者，處死刑、無期徒刑或十年以上有期徒刑。
